【裁判字號】    97,訴,5089
【裁判日期】    980429
【裁判案由】    槍砲彈藥刀械管制等
【裁判全文】
臺灣板橋地方法院刑事判決              97年度訴字第5089號
公  訴  人  臺灣板橋地方法院檢察署檢察官
被      告  甲○○
                    （現羈押於臺灣臺北看守所）
選任辯護人  鍾永盛律師
            吳偉豪律師
上列被告因槍砲彈藥刀械管制條例案件，經檢察官提起公訴（97
年度偵緝字第2928號），本院判決如下：
    主  文
甲○○未經許可，寄藏手槍，累犯，處有期徒刑柒年，併科罰金
新臺幣拾萬元，罰金如易服勞役，以新臺幣壹仟元折算壹日。扣
案之奧地利GLOCK 廠26型口徑9mm 制式半自動手槍壹枝（槍枝管
制編號0000000000號，內含彈匣壹個）、子彈壹顆均沒收。又傷
害人之身體，累犯，處有期徒刑拾月。有期徒刑部分應執行有期
徒刑柒年捌月。
    事  實
一、甲○○前因違反槍砲彈藥刀械管制條例案件，經臺灣高等法
    院以94年度上訴字第50號刑事判決判處有期徒刑一年六月，
    併科罰金新臺幣十萬元，經上訴後，由最高法院以94年度台
    上字第2645號刑事判決駁回上訴而確定，嗣於民國96年2 月
    14日假釋出監並付保護管束，後於96年6 月10日縮刑假釋期
    滿，假釋未經撤銷視為執行完畢。詎其猶不知悔改，明知具
    有殺傷力之槍枝，及供槍枝所使用之子彈，係屬槍砲彈藥刀
    械管制條例第4 條所列管之槍砲、彈藥，非經中央主管機關
    許可，不得無故寄藏、持有之，詎其竟基於寄藏手槍、子彈
    之犯意，未經許可，於97年3 、4 月間某日在臺北市某處受
    真實姓名年籍不詳、自稱「黃得慶」之成年男子之託，受寄
    具有殺傷力之奧地利GLOCK 廠26型口徑9MM 制式半自動手槍
    一枝（槍枝管制編號：0000000000號，含彈匣一個）及口徑
    9mm 之制式子彈八顆後，即無故寄藏之。
二、甲○○因與林金峰於97年6 月23日晚間9 時30分許，在位於
    臺北縣土城市○○路○段90巷5 號1 樓之「楓樺卡拉OK」商
    討債務糾紛時引發爭執，林金峰之在場友人吳萬能即用腳踹
    踢甲○○，甲○○因而心生不滿忿然離去。後甲○○得知林
    金峰於同日晚間10時許邀同蔡貴森、蔡勝傑、林豪偉、古義
    豪、劉政添、林明輝、陳政宏、吳萬能、張朝勝、林俊宏、
    林金龍等人前往位於臺北縣土城市○○路○段92號2 樓之「
    花漾視聽歌唱坊」第八號包廂續攤，並找來女侍張舒涵、蔡
    瑀惠、朱以靖等人陪酒作樂。竟於同日夜間11時25分許，攜
    帶上開制式半自動手槍一枝及口徑9mm 制式子彈八顆後，夥
    同陳志宏（由本院另行審結）前往尋仇。甲○○到達上址包
    廂門口時即將上開槍枝掏出，適為林明輝及劉政添所發現並
    上前阻止，三人進而產生扭打，甲○○明知擊發子彈可能造
    成他人身體受傷之結果，仍擊發數發子彈，致林明輝受有左
    側大腿槍傷併異物殘留、左側大腿骨骨折之傷害、劉政添受
    有左大腿穿透性傷合併肌肉損傷之傷害。
三、後因甲○○所持之上開槍枝被拉扯掉落在地，陳志宏見狀即
    將上開槍枝撿起（尚無證據證明兩人間事先具有犯意聯絡）
    ，並持上開槍枝向包廂內擊發，分別導致林金峰因胸腹部貫
    通性槍擊傷，造成肝肺損傷出血，導致出血性休克而死亡，
    蔡勝傑受有其他小腸之損傷，伴有體腔開放性傷口之傷害，
    林豪偉受有後腦勺擦傷之傷害後，甲○○即與陳志宏一同逃
    離現場，陳志宏將上開槍枝及剩餘子彈二顆交還甲○○後，
    兩人分頭逃逸，後於97年6 月24日凌晨4 時32分許，相約在
    位於臺北縣樹林市○○路468 號之「金莎汽車旅館」302 號
    房見面時，甲○○復將上開槍彈交予陳志宏，陳志宏嗣於同
    年7 月2 日持上開槍彈向警方投案，因而扣得上開制式手槍
    一枝及制式子彈二顆等物（其中一顆子彈經鑑驗試射後業已
    滅失）。
四、案經臺北縣政府警察局土城分局報請及林明輝、劉政添告訴
    臺灣板橋地方法院檢察署檢察官偵查起訴。
    理  由
一、證據能力方面：
(一)證人陳志宏、蔡勝傑、林明輝、林豪偉、劉政添、陳政宏、
    吳萬能、張舒涵、蔡瑀惠、朱以靖等人於警詢中所為之證述
    ，雖均係被告甲○○以外之人於審判外之陳述，然經本院於
    審判期日調查證據時提示被告、辯護人並告以要旨後，渠等
    就證據能力部分並未聲明異議，且本院審酌上開證人或為被
    告之友人，或與被告素不相識，僅係因本案方發生糾紛，前
    均互無怨隙，衡情當無曲詞搆陷之動機，是渠等於案發後記
    憶猶新之情況下所為之陳述，可信性甚高，如引用作為證據
    應屬適當，依刑事訴訟法第159 條之5 規定，即皆有證據能
    力。
(二)依刑事訴訟法第198 條、第208 條之規定，所謂鑑定乃指於
    刑事訴訟程序中為取得證據資料而由檢察官或法官指定具有
    特別知識經驗之鑑定人、學校、機關或團體，就特定之事物
    ，以其專業知識加以分析、實驗而作判斷，以為偵查或審判
    之參考。故而，不論鑑定人或鑑定機關、學校、團體，均應
    由檢察官或法官視具體個案之需要而為選任，始符合刑事訴
    訟法第198 條、第208 條之規範本旨，否則所為鑑定，仍屬
    於傳聞證據。但對於司法警察機關調查中之案件，或有量大
    或急迫之情形，為因應實務之現實需求，認為當然有鑑定之
    必要者，基於檢察一體之原則，自得由該管檢察長對於轄區
    內之案件，以事前概括選任鑑定人或囑託鑑定機關（團體）
    之方式，俾便轄區內之司法警察官、司法警察對於調查中之
    此類案件，得即時送請事前已選任之鑑定人或囑託之鑑定機
    關（團體）實施鑑定（參照法務部以92年9 月1 日法檢字第
    0920035083號函釋）。而內政部警政署刑事警察局就「槍彈
    有無殺傷力之鑑定」為臺灣高等法院檢察署檢察長概括選任
    之鑑定機關，亦據臺灣高等法院檢察署以92年9 月9 日檢文
    允字第0921001203號函示在案。是卷附內政部警政署刑事警
    察局97年6 月27日刑鑑字第0970094780號、97年8 月15日刑
    鑑字第0970102393號槍彈鑑定書，雖係由臺北縣政府警察局
    、上開警察局土城分局移送鑑定，衡諸前揭說明，仍屬受檢
    察官囑託鑑定，則鑑定人或鑑定機關依刑事訴訟法第206 條
    所出具之上揭槍彈鑑定書，乃屬上開刑事訴訟法第159 條第
    1 項規定中之「法律另有規定」，是依上開規定之反面解釋
    ，屬傳聞證據之例外，自有證據能力（最高法院95年度台上
    字第6648號判決意旨參照)。
二、前揭事實業據被告甲○○於偵查及本院審理中均坦承不諱，
    核與證人陳志宏、蔡勝傑、林明輝、林豪偉、劉政添、陳政
    宏、吳萬能、張舒涵、蔡瑀惠、朱以靖等人於警詢及偵查中
    所為之證述大致相符，且經本院於97年度重訴字第51號（即
    同案被告陳志宏部分）案件中當庭勘驗現場監視器畫面屬實
    ，並有土城分局現場勘察報告、內政部警政署刑事警察局97
    年6 月27日刑鑑字第0970094780號槍彈鑑定書、上開刑事警
    察局98年3 月26日刑鑑字第0980016265號函各一份、診斷證
    明書二份、現場照片八十四幀、監視器畫面翻拍照片十八幀
    附卷可稽，暨上開制式手槍一枝（含彈匣一個）、制式子彈
    一顆等物扣案可資佐證。而上開手槍、子彈經送上開刑事警
    察局就槍枝部分鑑定結果為：「送鑑手槍壹枝（槍枝管制編
    號0000000000號），認係口徑9MM 制式半自動手槍，為奧地
    利GLOCK 廠26型，槍管號碼為CAV915，滑套號碼為CAV915，
    槍身號碼為BYS065US，槍管內具陸條右旋來復線，擊發功能
    正常，可供擊發同口徑制式子彈使用，認具殺傷力。」；就
    子彈部分鑑定結果為：「送鑑子彈貳顆，認均係口徑9mm 制
    式子彈，採樣壹顆試射，可擊發，認具殺傷力。」等語，復
    有該局97年8 月15日刑鑑字第0970102393號槍彈鑑定書一份
    在卷可按，足認被告上開所為不利於己之自白與事實相符，
    堪以採信。據此，本案事證明確，被告犯行堪予認定。
三、論罪科刑部分：
(一)核被告所為，係犯槍砲彈藥刀械管制條例第7 條第4 項之未
    經許可寄藏手槍罪、同條例第12條第4 項之未經許可寄藏子
    彈罪、及刑法第277 條第1 項之普通傷害罪。公訴意旨認僅
    構成持有手槍、子彈之行為態樣，容有未恰，應予更正。又
    單純之持有，固不包括寄藏，但寄藏係受人委託代為保管，
    其保管本身所為之持有，乃係寄藏之當然結果，法律上自宜
    僅就寄藏行為包括之評價，不應另就持有予以論罪。另被告
    未經許可，無故寄藏改造手槍、子彈，其寄藏之繼續，為行
    為之繼續，至寄藏行為終了時，應各僅成立一罪。被告以一
    行為同時寄藏上開手槍、子彈，係以一行為觸犯數構成要件
    不同之罪名，為想像競合犯，應依刑法第55條規定，從一重
    依未經許可寄藏手槍罪處斷。被告復以一行為同時傷害林明
    輝、劉政添二人，同時觸犯二普通傷害罪，亦為想像競合犯
    ，仍應依上開刑法第55條規定，從一重依一普通傷害罪（傷
    勢較重之告訴人林明輝部分）處斷。其所犯上開二罪間，犯
    意各別、行為互殊，應予分論併罰。
(二)被告前因違反槍砲彈藥刀械管制條例案件，經臺灣高等法院
    以94年度上訴字第50號刑事判決判處有期徒刑一年六月，併
    科罰金新臺幣十萬元，經上訴後，由最高法院以94年度台上
    字第2645號刑事判決駁回上訴而確定，嗣於96年2 月14日假
    釋出監並付保護管束，後於96年6 月10日縮刑假釋期滿，假
    釋未經撤銷視為執行完畢乙節，有臺灣高等法院被告前案紀
    錄表一份在卷可按，其受有期徒刑執行完畢後五年內，故意
    再犯本件有期徒刑以上之罪，為累犯，應依刑法第47條第1
    項之規定，加重其刑。
(三)本院爰審酌被告於為本案犯行前已有違反槍砲彈藥刀械管制
    條例之前科，業如上述，除素行非佳外，竟可徵其不知悔悟
    仍犯本件寄藏制式手槍、子彈罪，惡性不輕，其所為對於他
    人生命、身體之安全具有高度危險性，嗣更因此衍生同案被
    告陳志宏持該槍殺人之案件，對於社會治安所生之危害不輕
    ，兼衡其寄藏手槍之數量為一枝，子彈之數量為八顆，告訴
    人林明輝受有左側大腿槍傷併異物殘留、左側大腿骨骨折之
    傷害，告訴人劉政添受有左大腿穿透性傷合併肌肉損傷之傷
    害，傷勢均屬不輕，暨被告犯後坦承犯行之態度等一切情狀
    ，分別量處如主文所示之刑，並就有期徒刑部分定其應執行
    之刑，及就罰金刑部分諭知如易服勞役之折算標準，以資懲
    儆。
(四)扣案之奧地利GLOCK 廠26型口徑9mm 制式半自動手槍一枝（
    槍枝管制編號0000000000號，內含彈匣一個）及口徑9mm 制
    式子彈一顆，均具有殺傷力，業如前述，屬違禁物，皆應依
    刑法第38條第1 項第1 款之規定宣告沒收。另顆制式子彈業
    經鑑定試射而滅失，即已失其效能而不具殺傷力，已非屬違
    禁物，爰不予宣告沒收，附此敘明。
據上論斷，應依刑事訴訟法第299 條第1 項前段，槍砲彈藥刀械
管制條例第7 條第4 項、第12條第4 項，刑法第11條前段、第
277 條第1 項前段、第55條、第47條第1 項、第42條第3 項、第
38條第1 項第1 款，判決如主文。
本案經檢察官吳宗光到庭執行職務。
中    華    民    國    98    年    4     月    29    日
                  刑事第十三庭審判長法  官 李幼妃
                                    法  官 林淑婷
                                    法  官 張紹省
以上正本證明與原本無異。
如不服本判決應於送達後十日內向本院提出上訴狀。
                                    書記官 周雅玲
中    華    民    國    98    年    4     月    29    日
附錄本案論罪科刑法條全文：
槍砲彈藥刀械管制條例第7條第1項、第4項
未經許可，製造、販賣或運輸火砲、肩射武器、機關槍、衝鋒槍
、卡柄槍、自動步槍、普通步槍、馬槍、手槍或各類砲彈、炸彈
、爆裂物者，處死刑、無期徒刑或七年以上有期徒刑；處徒刑者
，併科新臺幣三千萬元以下罰金。
未經許可，持有、寄藏或意圖販賣而陳列第一項所列槍砲、彈藥
者，處五年以上有期徒刑，併科新臺幣一千萬元以下罰金。
槍砲彈藥刀械管制條例第12條第1項、第4項
未經許可，製造、販賣或運輸子彈者，處一年以上七年以下有期
徒刑，併科新臺幣五百萬元以下罰金。
未經許可，持有、寄藏或意圖販賣而陳列子彈者，處五年以下有
期徒刑，併科新臺幣三百萬元以下罰金。
中華民國刑法第277條第1項
傷害人之身體或健康者，處三年以下有期徒刑、拘役或一千元以
下罰金。


司法院資訊處製作；財團法人民間司法改革基金會備份。
